【裁判字號】    96,訴,7965
【裁判日期】    970129
【裁判案由】    侵權行為損害賠償
【裁判全文】
臺灣臺北地方法院民事判決              96年度訴字第7965號
原      告    乙○○
              丙○○
兼上2人共同
訴訟代理人    甲○○
被      告    丁○○
上列當事人間侵權行為損害賠償事件，本院於九十七年一月十日
言詞辯論終結，判決如下：
    主  文
被告應給付原告乙○○、丙○○各新台幣壹拾肆萬陸仟玖佰捌拾
玖元，及均自民國九十六年三月二日起至清償日止，按週年利率
百分之五計算之利息。
被告應給付原告甲○○新台幣貳拾捌萬陸仟玖佰捌拾玖元，及自
民國九十六年三月二日起至清償日止，按週年利率百分之五計算
之利息。
原告其餘之訴駁回。
訴訟費用由被告負擔百分之十，餘由原告負擔。
本判決第一項於原告乙○○、丙○○分別以新台幣伍萬元為被告
供擔保後，得假執行；但被告如於假執行程序實施前，以新台幣
壹拾肆萬陸仟玖佰捌拾玖元分別為原告乙○○、丙○○預供擔保
，得免為假執行。
本判決第二項於原告甲○○以新台幣玖萬柒仟元為被告供擔保後
，得假執行；但被告如於假執行程序實施前，以新台幣貳拾捌萬
陸仟玖佰捌拾玖元為原告甲○○預供擔保，得免為假執行。
原告其餘假執行之聲請駁回。
    事  實
一、原告起訴主張：被告丁○○於民國95年7月12日晚上騎乘車
    牌號碼NU8-471號重型機車，沿臺北市○○區○○路由北往
    南行駛，於同晚8時10分許，行經上開康定路172巷巷口處時
    ，本應注意汽車行駛時，因雨致視線不清時，應減速慢行，
    作隨時停車之準備，且駕駛人應注意車前狀況，並隨時採取
    必要之安全措施，而依當時天候為雨天，夜間雖無路燈照明
    ，然丁○○所騎機車有開啟大燈，路面無缺陷、無障礙物等
    情觀之，並無不能注意之情事，其竟疏於注意減速慢行，仍
    以車速每小時40公里左右之車速前進，且未注意車前狀況，
    以致撞及同向前方行人何美玉後方，使何美玉向右前方倒地
    並翻滾，因而受有右前額挫、裂傷、左後頭部血腫、左右腳
    內側近膝關節部位及右腳膝關節後方均有挫傷、腦挫傷併顱
    內出血及身體多處之擦挫傷等傷害，經路人報警及請救護車
    將何美玉緊急送往臺北市聯合醫院和平院區急救，惟何美玉
    於同年月16日上午6時25分許，仍因傷重不治死亡。原告自
    幼喪父，與被害人何美玉相依為命，母喪於意外，原告惶惶
    終日，情緒難忍，原告甲○○並因此罹患憂鬱症，精神受有
    重大損害，原告等受有醫療費用新台幣（下同）1,021元、
    喪葬費80萬元、及精神上損害賠償請求600萬元，扣除保險
    公司已經給付之150萬元，爰依民法第184條、第192條、第
    194 條之侵權行為損害賠償規定，聲明請求：被告應給付原
    告新台幣5,301,021元，並願供擔保請准為假執行之宣告。
二、被告則答辯以：其雖有過失，然被害人沒有走人行道，亦與
    有過失，損害賠償金額應按過失比例分擔。其對於醫療費用
    1,021元部分沒有意見。喪葬費用有單據部分於14萬8千元、
    14萬3千元及8萬元之範圍內均不爭執。另被告受有高職教育
    ，家境清寒，無任何財產，年收入僅34萬元，且父母均患有
    宿疾，家庭生活負擔極重，請求酌減精神上損害賠償慰撫金
    為原告每人各50萬元等語置辯。
三、本件原告主張被告於95年7月12日晚上騎乘車牌號碼NU8-471
    號重型機車，沿臺北市○○區○○路由北往南行駛，於同晚8
    時10分許，行經上開康定路172巷巷口處時，本應注意汽車行
    駛時，因雨致視線不清時，應減速慢行，作隨時停車之準備
    ，且駕駛人應注意車前狀況，並隨時採取必要之安全措施，
    被告並無不能注意之情事，竟疏未注意減速慢行，以車速每
    小時40公里左右之車速前進，且未注意車前狀況，以致自後
    撞及同向前方行人何美玉，致被害人何美玉因而受有右前額
    挫、裂傷、左後頭部血腫、左右腳內側近膝關節部位及右腳
    膝關節後方挫傷、腦挫傷併顱內出血及身體多處擦挫傷等傷
    害，經送醫急救後於95年7月16日上午6時25分許傷重不治死
    亡等事實，業經檢察官督同法醫師相驗明確，並製有勘驗筆
    錄、相驗屍體證明書、驗斷書在卷可憑（見臺灣臺北地方法
    院檢察署95年度相字552號相驗卷第26至29頁、30頁、35至4
    0頁），並經臺灣高等法院以96年度交上易字第149號刑事判
    決審認屬實，並依過失致死罪判處被告有期徒刑五月確定在
    案；該刑事案卷內已為調查之證據經本院核對斟酌，確足作
    與該刑事判決相同之事實認定，且為被告所不爭執，堪信原
    告主張之事實為真正，其依侵權行為法則請求被告負侵權行
    為損害賠償責任，即屬有據。
四、按因故意或過失，不法侵害他人之權利者，負損害賠償責任
    。不法侵害他人致死者，對於支出醫療及增加生活上需要之
    費用或殯葬費之人，亦應負損害賠償責任。不法侵害他人之
    身體或健康者，對於被害人因此喪失或減少勞動能力或增加
    生活上之需要時，應負損害賠償責任；不法侵害他人之身體
    、健康、名譽、自由、信用、隱私、貞操、或不法侵害其他
    人格法益而情節重大者，被害人雖非財產上之損害，亦得請
    求賠償相當之金額，民法第184條第1項前段、第192條第1項
    、第193條第1項、及第195條第1項分別定有明文。原告因本
    件車禍受有前述損害，核與被告之過失間，顯具有相當因果
    關係。則原告依上開規定請求被告負損害賠償責任，於法有
    據。爰就被上訴人得請求損害賠償之項目及金額，析述如下
    ：
  (一)醫藥費部分：
    原告主張其因被害人受傷支出醫療費用1,011元乙情，業經
    提出醫療費用收據2紙為證（見96年度北調字第511號卷，下
    簡稱北調卷第76至77頁），且為被告所不爭執，堪信為真正
    ，是原告主張被告應賠償此部分損害，自屬可採。
  (二)殯葬費部分：
    原告主張其支出殯葬費用於371,800元部分（148,000+143,8
    00+80,000=371,800），業據其提出喪葬費支出收據3紙為證
    （參見北調卷第78至81頁），經核屬實，復為被告所不爭執
    ，應予准許，逾此範圍則未經原告提出任何證據以資證明，
    應予駁回。
  (三)精神慰撫金部分：
    按不法侵害他人致死者，被害人之子女，雖非財產上之損害
    ，亦得請求賠償相當之金額，民法第194 條定有明文。又非
    財產上損害之慰撫金數額，究竟若干為適當，應斟酌兩造身
    分、地位及經濟狀況，俾為審判之依據（最高法院86年度臺
    上字第511號裁判意旨參照）。原告為何美玉之女，死亡時
    為61歲（34年出生），因遭被告追撞而身故，原告頓失親長
    ，精神痛苦應深，其等請求被告賠償非財產上損害，自屬有
    據。查被告為高職畢業，名下並無任何財產，現於好樂迪股
    份有限公司任職，95年薪資所得為318,02 1元。而原告甲○○為大學畢業，95年財產交易所得為125, 695元，目前無業
    ，原告乙○○之學歷為小學畢業，渠等3人名下均無任何資
    產，有稅務電子閘門財產所得調件明細表附卷可參（參見本
    院卷第59至70頁）。又原告甲○○與母親常年同住，彼此相
    依為命，突逢此鉅變，因而罹患憂鬱症及睡眠障礙等情，有
    台北醫學大學附設醫院97年1月2日函暨函附之病歷資料在卷
    為憑（見本院卷第16至41頁），其餘原告則遠嫁海外，未與
    被害人同住，本院審酌原告各自所受精神上痛苦之程度，及
    兩造之身分、地位、經濟狀況等一切情況，認被告對原告乙○○、丙○○精神損害之賠償以80萬元為適當，對原告甲○○精神損害之賠償以100萬元為適當。原告逾此數額之請求
    ，為無理由，不應准許。
五、惟按，損害之發生或擴大，被害人與有過失者，法院得減輕
    賠償金額或免除之，民法第217條定有明文。又行人應在劃
    設之人行道行走，在未劃設人行道之，道路應靠邊行走，道
    路交通安全規則定有明文。而本件事故地點為台北市○○路
    172號前由北往南之外側車道上乙情，有道路交通事故現場
    圖、及現場照片多幀（見北調卷第14頁、23至29頁）在卷可
    參，參諸上開路段於路旁沿線均有設置人行道以供行人通行
    ，然被害人何美玉遭被告撞擊之地點卻係於僅供車輛行駛之
    車道內，再佐以事故地點附近雖有工地施工而縮減人行道之
    寬度，然並不甚妨礙行人通行，是被害人何美玉擅自行走於
    禁止行人通行之車道，就本件車禍之發生亦有過失。本院斟
    酌被害人何美玉之行為亦係導致車禍發生之原因，惟其係遭
    原告自身後撞擊，自無從注意後方有無來車，故依據過失比
    例分配原則，認被告對於事故之發生應負百分之七十之過失
    責任，被害人何美玉應負百分之三十之過失責任，爰依上揭
    規定，依該過失比例減輕被告百分之三十之賠償責任，方屬
    公允。
六、按保險人依強制汽車責任保險法規定所為之保險給付，視為
    被保險人損害賠償金額之一部分。被保險人受賠償請求時，
    得扣除之。強制汽車責任保險法第32條定有明文。此一規定
    之立法目的，在於保險人之給付乃由於被保險人支付保險費
    所生，性質上屬於被保險人賠償責任之承擔或轉嫁，自應視
    為加害人或被保險人損害賠償金額之一部分，為避免受害人
    雙重受償，渠等於受賠償請求時，自得扣除之。本件原告於
    事故發生後已領取強制汽車責任險保險金150萬元，為兩造
    所不爭，自應就此部分予以扣除。而上開金額既係由原告3
    人共同領取，則原告各應扣除500,000元。
七、從而，原告乙○○、丙○○加計自起訴狀繕本送達之翌日即
    九十六年三月二日起以週年利率百分之五計算之法定利息，
    在146,989元【計算式如下：（1,011+371,800÷3+800,000
    ）×70%-500,000＝146,989】範圍內對被告之請求為有理由
    ；原告甲○○加計自起訴狀繕本送達之翌日即96年3月2日起
    以週年利率百分之五計算之法定利息，在286,989元【計算
    式如下：（1,011+371,800÷3+1,000,000）×70%-500,000
    ＝286,989】範圍內對被告之請求為有理由；逾此範圍之請
    求，均應駁回。
八、假執行之宣告：
    兩造均陳明願供擔保，請准宣告假執行或免為假執行，關於
    原告勝訴部分，核均無不合，爰分別酌定相當擔保金額准許
    之；至於原告敗訴部分，其假執行之聲請失所附麗，均併予
    駁回。
九、結論：
    原告之訴為一部有理由，一部無理由，依民事訴訟法第79條
    但書、第390條第2項、第392條，判決如主文。
中    華    民    國     97    年    1    月    29    日
                    民事第五庭 法  官  吳佳薇
如對本判決上訴，須於判決送達後廿日內向本院提出上訴狀。
以上正本係照原本作成。
中    華    民    國     97    年    1    月    29    日
                               書記官  許博為


司法院資訊處製作；財團法人民間司法改革基金會備份。
